臺灣板橋地方法院交通事件裁定　　　　　　　　　九十一年度交聲字第一六八四號
　　原處分機關　交通部公路總局臺北區監理所
　　異　議　人
　　即受處分人　甲○○　男　三.
右列受處分人因違反道路交通管理處罰條例案件，對於交通部公路局臺北區監理所中
華民國九十一年九月十六日所為之處分（原處分案號：北監五字第裁四○─ＣＧ00
00000號、北監五字第裁四○─ＣＧ0000000號），聲明異議，本院裁定
如左：
    主  文
原處分均撤銷。
甲○○汽車駕駛人，行車速度，超過規定之最高時速，處罰鍰新臺幣壹仟玖佰元，並
記違規點數壹點。又汽車駕駛人，行車速度，超過規定之最高時速，處罰鍰新臺幣壹
仟玖佰元，並記違規點數壹點。
    理  由
一、按汽車駕駛人，行車速度，超過規定之最高時速，處新臺幣（下同）一千二百元
    以上二千四百元以下罰鍰，道路交通管理處罰條例第四十條第一項定有明文。次
    按對於違反道路交通管理處罰條例之行為，逕行舉發者，應按已查明之資料填註
    車牌號碼、車輛種類、車主姓名或名稱及地址，並於通知單上方空白處加註逕行
    舉發之文字後，由舉發機關送達被通知人；而處理違反道路交通管理事件，有關
    文書送達之程序，依行政程序法之規定，違反道路交通管理事件統一裁罰標準及
    處理細則第十一條第一項第二款及第五條亦規定甚明。再按「送達，於應受送達
    人之住居所、事務所或營業所為之。但在行政機關辦公處所或他處會晤應受送達
    人時，得於會晤處所為之。」、「送達，不能依前二條規定為之者，得將文書寄
    存送達地之地方自治或警察機關，並作送達通知書兩份，一份黏貼於應受送達人
    住居所、事務所、營業所或其就業處所門首，另一份交由鄰居轉交或置於該送達
    處所信箱或其他適當位置，以為送達。前項情形，由郵政機關為送達者，得將文
    書寄存於送達地之郵政機關。」、「對於當事人之送達，有下列各款情形之一者
    ，行政機關得依申請，准為公示送達︰一應為送達之處所不明者。二於有治外法
    權人之住居所或事務所為送達而無效者。三於外國或境外為送達，不能依第八十
    六條之規定辦理或預知雖依該規定辦理而無效者。」、「有前項所列各款之情形
    而無人為公示送達之申請者，行政機關為避免行政程序遲延，認為有必要時，得
    依職權命為公示送達。」，行政程序法第七十二條第一項、第七十四條第一項、
    第二項分別規定明確。
二、本件受處分人即異議人甲○○於民國九十年九月八日十時許及同年十一月十日九
    時五十五分許，駕駛車牌號碼為Ｔ二─九二一六號自用小客車，均在臺北縣新莊
    市○○路一六九號前，因行車速度起過規定之最高時速二十公里以上，違反道路
    交通管理處罰條例第四十四條第一項規定之事實，為異議人自承在卷，並有臺北
    縣政府警察局舉發違反道路交通管理事件通知單（單後分別為北縣警交字第ＣＧ
    0000000號、北縣警交字第ＣＧ0000000號）二紙及採證相片影本
    四幀附卷可憑。嗣臺北縣政府警察局交通隊以郵遞方式送達上開舉發通知單予異
    議人，均因掛號郵寄後遭退回，再以寄存送達之方式，寄存於郵政機關，原處分
    機關遂於九十一年九月十六日逕行裁決，各處以罰鍰新臺幣二千四百元，並各記
    違規點數一點，此有臺北縣政府警察局九十一年八月十五日北警交字第○九一○
    ○三六四一四號函乙份、寄存送達二次建檔明細表及裁決書各二份附卷可資佐憑
    。
三、異議人略以：伊早已搬離臺北縣新莊市○○街十號三樓之處，上開舉發通知單仍
    寄送上開地點致伊無法收到，致未能於期限內繳納等語，為其提起本件異議之論
    據。
四、經查：異議人原居住臺北縣新莊市○○街十號三樓，於八十八年七月十五日即遷
    居至臺北市○○路○段二三○巷十八弄五之二號，此有卷附法務部戶役政連結作
    業系統查詢報表足據，是以異議人在本件舉發單位臺北縣政府警察局交通隊於九
    十年、九十一年間郵寄送達上開舉發違反道路交通管理事件通知單時，其住居所
    並非為臺北縣新莊市○○街十號三樓，故送達地應為異議人當時之住居所即臺北
    市○○路○段二三○巷十八弄五之二號。雖舉發單位嗣改以寄存送達之方將舉發
    違反道路交通管理事件通知單寄存於郵政機關，然寄存送達應向送達地即應受送
    達人住居所之郵政機關為之，已如前述，而本件異議人斯時之住居所既已非臺北
    縣新莊市○○街十號三樓，則舉發單位向該地之郵政機關為寄存送達，自仍不生
    合法送達之效力。縱異議人變更住居所未依道路交通管理處罰條例第十五條之規
    定辦理變更登記，於法亦有未合，然其既已遷移原向監理機關登記之住居處而未
    辦理變更登記，致舉發機關未能向該址送達，此情形當己合於行政程序法第七十
    八條第一項第一款所定之「應為送達之處所不明者」之要件，得為公示送達，於
    交通違規之舉發通知事件中並得依同條第二項之規定由舉發機關依職權為之。是
    以原舉發機關既非向異議人住居所地之郵政機關為寄存送達，於法仍有未合，則
    原處分機關以異議人逾期未繳納罰鍰裁處最高罰鍰，即有未當，本件異議人異議
    前開違規通知單未經收受等語，尚非無據。
三、又道路交通管理處罰條例所定罰鍰之處罰，行為人接獲違反道路交通管理事件通
    知單後，應於十五日內，到達指定處所聽候裁決。但行為人認為舉發之事實與違
    規情形相符者，得不經裁決，逕依規定之罰鍰準，自動向指定之處所繳納結案；
    又違反道路交通管理處罰條例第四十條第一項之規定，駕駛人行車速度起過規定
    之最高時速二十公里以上而於期限內繳納或到案聽候裁決者，汽車處罰鍰新臺幣
    一千九百元，道路交通管理處罰條例第九條第一項及違反道路交通管理事件統一
    裁罰準表分別規定甚明。本件異議人違規行為已如前述，惟舉發機關之舉發違規
    過程既有可議，並致異議人喪失於收受前開通知單後十五日內自動依規定標準繳
    納罰鍰之利益，應認本件異議此部分為有理由，爰均撤銷原處分，並依道路交通
    管理處罰條例第四十條第一項之規定，改諭知異議人就上開二違規事件各處新臺
    幣一千九百元，並均依同條例第六十三條第一項第一款各記違規點數一點。
據上論斷，應依道路交通案件處理辦法第二十條，裁定如主文。
中      華      民      國    九十一    年    十二      月    三十一    日
                              臺灣板橋地方法院交通法庭
                                      法  官  楊  博  欽
右正本證明與原本無異
如不服本裁定應於送達後五日內向本院提出抗告狀
                                      書記官  潘  文  賢
中      華      民      國    九十一    年    十二      月    三十一    日
